ACORDAO-COMPLETO-2317732

ACÓRDÃO 12515/2019 ATA 42/2019 - SEGUNDA CÂMARA

VISTOS, relatados e discutidos estes autos de Tomada de Contas Especial, ora em fase de Recurso de Reconsideração interposto contra o Acórdão 9716/2017-TCU-Segunda Câmara pelo Sr. Francisco Dutra Sobrinho, ex-prefeito do Município de Brejo do Cruz-PB;
ACORDAM os Ministros do Tribunal de Contas da União, reunidos em Sessão de 2ª Câmara, diante das razões expostas pelo relator e com fulcro nos arts. 32, inciso I, e 33 da Lei 8.443, de 16/7/1992, combinados com o art. 285 do Regimento Interno do TCU, em:
9.1. conhecer do Recurso de Reconsideração em exame, para, no mérito, negar-lhe provimento, mantendo-se em seus exatos termos a deliberação recorrida;
9.2. dar ciência desta decisão ao recorrente, Sr. Francisco Dutra Sobrinho, e ao Procurador- Chefe da Procuradoria da República na Paraíba, fazendo remissão, no caso desse último destinatário, ao Ofício 3008/2017-TCU/SECEX-SP, de 24/11/2017 (peça 41) .

Tomada de Contas Especial, ora em fase de Recurso de Reconsideração interposto contra o Acórdão 9.716/2017-TCU-2ª Câmara pelo Sr. Francisco Dutra Sobrinho, ex-prefeito do Município de Brejo do Cruz/PB.

Segunda Câmara

Município de Brejo do Cruz/PB e Ministério do Turismo (MTur).

3. Interessados(as)/Responsáveis/Recorrentes:
3.1. Responsáveis: Francisco Dutra Sobrinho (CPF XXX.834.254-XX).
3.2. Recorrentes: Francisco Dutra Sobrinho (CPF XXX.834.254-XX).

13.1. Ministros presentes: Ana Arraes (Presidente), Augusto Nardes, Aroldo Cedraz (Relator) e Raimundo Carreiro.
13.2. Ministro-Substituto presente: André Luís de Carvalho.

ACORDAO-COMPLETO-2435142

Acórdão de Relação 2729/2020 - Plenário

Acórdão de Relação

ACORDAO-COMPLETO-2405037

Acórdão de Relação 3406/2020 - Segunda Câmara

Francisco Dutra Sobrinho

AROLDO CEDRAZ

Inicio este Relatório transcrevendo, com alguns ajustes de forma e fundamentado no inciso I do § 3º do art. 1º da Lei 8.443, de 16/7/1992, a instrução elaborada no âmbito da Secretaria de Recursos deste Tribunal de Contas (Serur) e autuada como peça 56:
"INTRODUÇÃO
1. Trata-se de recurso de reconsideração interposto por Francisco Dutra Sobrinho, ex-Prefeito do Município de Brejo do Cruz/PB (peça 47) , contra o Acórdão 9716/2017-TCU-Segunda Câmara (peça 36) , relatado pelo Ministro José Múcio Monteiro, com o seguinte teor:
ACORDAM os Ministros do Tribunal de Contas da União, reunidos em Sessão da 2ª Câmara, diante das razões expostas pelo Relator, com fundamento nos arts. 1º, inciso I, 16, inciso III, alínea 'b', 19, parágrafo único, 23, inciso III, 28, inciso II, e 58, inciso I, da Lei 8.443/92, c/c os arts. 209, inciso II, 210, 214, inciso III, alínea 'a', e 268, inciso I, do Regimento Interno, em:
9.1. julgar irregulares as contas de Francisco Dutra Sobrinho e aplicar-lhe multa no valor de R$ 10.000,00 (dez mil reais) , fixando-lhe o prazo de 15 (quinze) dias, a contar da notificação, para comprovar, perante o Tribunal, o recolhimento da dívida aos cofres do Tesouro Nacional, atualizada monetariamente desde a data do presente acórdão até a do efetivo recolhimento, se for paga após o vencimento, na forma da legislação em vigor;
9.2 autorizar, desde logo, a cobrança judicial da dívida, caso não atendida a notificação;
9.3. remeter cópia desta deliberação à Procuradoria da República no Estado da Paraíba, para as medidas que entender cabíveis.
HISTÓRICO
2. Trata-se, originariamente, de tomada de contas especial (TCE) , instaurada pelo Ministério do Turismo (MTur) , originalmente em desfavor de Francisco Dutra Sobrinho (CPF XXX.834.254-XX) , na condição de Prefeito Municipal de Brejo do Cruz/PB (gestão 2004-2008) , em razão de irregularidades na execução física e financeira quanto aos recursos repassados à Prefeitura Municipal de Brejo do Cruz/PB por força do Convênio Siconv 701.137/2008, celebrado com o órgão federal, que teve por objeto a realização de festa natalina no município de Brejo do Cruz/PB (peça 2, p. 43-75) .
2.1. O ajuste previu a transferência de R$ 315.800,00 para execução do objeto, dos quais R$ 300.000,00 foram repassados pelo concedente, em parcela única, em 27/4/2009 (peça 2, p. 83) ; e R$ 15.800,00 corresponderam à contrapartida municipal, depositada na conta específica em 11/2/2009 (peça 2, p. 55, 123 e 125) .
2.2. O ex-Prefeito Francisco Dutra Sobrinho foi ouvido em razão das seguintes irregularidades identificadas na prestação de contas dos recursos transferidos (peça 25) :
a) pagamento da apresentação do show artístico do cantor Zé Ramalho, no valor histórico de R$ 110.000,00 em objeto diverso do Convênio 701137/2008, situação em desacordo com o disposto no inciso III e no inciso V do art. 39 da Portaria Interministerial n. 127/2008, este último em combinação com a alínea 'n' do inciso II da cláusula terceira do termo de convênio, visto que a apresentação do artista teria sido realizada no período de 9 a 10 de outubro de 2008, mais especificamente por ocasião do aniversário de emancipação do município; 
b) ausência de comprovação de execução física do convênio, conforme Ressalvas Técnicas consolidadas no Relatório do Tomador de Contas Especial, quanto aos serviços relacionados na peça 2, p. 99-103, no valor histórico de R$ 66.536,96, situação em desconformidade com o art. 70, parágrafo único, da Constituição Federal, bem assim com o art. 93 do Decreto-Lei 200/1967 c/c o art. 66 do Decreto 93.872/1986;
c) ausência de nexo de causalidade entre os recursos repassados e as despesas realizadas, no tocante à falta de comprovação de que os cachês devidos às atrações musicais foram realmente pagos aos artistas e bandas, pelo fato de não constarem recibos ou outros comprovantes assinados pelas bandas ou empresário exclusivo que ateste que os artistas receberam os pagamentos, serviços esses relacionados na peça 2, p. 105-109, no valor histórico de R$ 81.877,43, situação em desconformidade com o art. 70, parágrafo único, da Constituição Federal, bem assim com o art. 93 do Decreto-Lei 200/1967 c/c o art. 66 do Decreto 93.872/1986; e 
d) ausência de comprovação de execução física do convênio, conforme Ressalvas Técnicas consolidadas no Relatório do Tomador de Contas Especial, quanto aos serviços relacionados na peça 2, p. 111-115, no valor histórico de R$ 41.585,60, situação em desconformidade com o art. 70, parágrafo único, da Constituição Federal, bem assim com o art. 93 do Decreto-Lei 200/1967 c/c o art. 66 do Decreto 93.872/1986.
2.3. Após a oitiva da parte e análise das alegações de defesa apresentadas, o Tribunal, por meio do Acórdão 9716/2017-TCU-Segunda Câmara (peça 36) , relatado pelo Ministro José Múcio Monteiro, julgou-lhe irregulares as contas, aplicando-lhe multa, na forma transcrita na introdução acima.
2.4. Insatisfeito, Francisco Dutra Sobrinho interpôs o presente recurso de reconsideração (peça 47) , requerendo (peça 47, p. 2) :
 (...) o recebimento e consequente acolhimento das razões esposadas, para que ao final seja declarada a inexistência de eivas acerca do Convênio 701137/2008, pugnando esta causídica pelo arquivamento da Tomada de Contas Especial constante no Processo TC Processo 024.979/2014-7, e a consequente desconstituição da multa ao gestor, por ser medida de direito e justiça. Outrossim, caso não seja este o Vosso entendimento, que seja ao menos a multa minorada para um valor pedagógico, visto que o valor inicialmente aplicado como multa transcende as possibilidades econômico-financeiras do ora recorrente.
ADMISSIBILIDADE
3. Reitera-se o exame preliminar de admissibilidade (peça 48) , ratificado pelo Exmo. Sr. Ministro-Relator, na peça 50, que concluiu pelo conhecimento do recurso, suspendendo-se os efeitos dos itens 9.1 e 9.2 do Acórdão 9716/2017-TCU-Segunda Câmara, relatado pelo Ministro José Múcio Monteiro, eis que preenchidos os requisitos processuais aplicáveis à espécie.
MÉRITO
4. Delimitação
4.1. Constitui objeto do recurso a seguinte questão: Se a devolução dos recursos transferidos, relativos ao convênio, impede o julgamento pela irregularidade das contas do responsável e imputação de multa (peça 47) .
5. Devolução dos recursos transferidos relativos ao convênio e impedimento ao julgamento pela irregularidade das contas do responsável e imputação de multa (peça 47) .
5.1. O recorrente afirma ter devolvido os recursos transferidos no âmbito do Convênio 701.137/2008, não havendo irregularidade no ajuste, impondo-se a revisão do julgado recorrido, tendo em vista os seguintes argumentos: 
a) O valor relativo ao convênio em epígrafe já foi devolvido pelo Município, com a devida atualização, por meio de parcelamento firmado com o Ministério do Turismo, conforme documentação acostada aos autos (peça 47, p. 1) ;
b) Tendo em vista o termo de parcelamento e os comprovantes de recolhimento das partes, bem como o ofício emanado do Ministério do Turismo, que atestou a aprovação com ressalvas do convênio, por conta da devolução dos recursos, não há que se falar em imputação de multa ao gestor. A TCE perdeu o objeto, em razão do total adimplemento do valor então discutido (peça 47, p. 2) .
Análise
5.2. Os argumentos do recorrente não merecem prosperar. A quitação do débito junto ao órgão repassador após a finalização da fase interna da tomada de contas especial não obsta o prosseguimento e o julgamento do processo pelo TCU, o que pode resultar na aplicação de multa ao responsável, caso reste configurada a hipótese prevista no art. 19, parágrafo único, da Lei 8.443/1992.
5.3. De acordo com o parágrafo único do artigo 19 da Lei 8.443/1992, em não havendo débito, mas comprovada qualquer das ocorrências previstas nas alíneas 'a', 'b' e 'c' do inciso III, do art. 16, o Tribunal aplicará ao responsável a multa prevista no inciso I do art. 58 da LOTCU.
5.4. É importante ressaltar, primeiramente, que a TCE ora em debate já havia sido instaurada pelo órgão concedente em 8/7/2011, com encaminhamento no mesmo dia à Secretaria Federal de Controle Interno (peça 2, p. 355-375) . A celebração do termo de parcelamento entre a Prefeitura Municipal e o Ministério do Turismo ocorreu apenas em 16/11/2012, sendo que as parcelas seriam pagas de dezembro daquele ano a novembro de 2014 (peça 28, p. 3-4) .
5.5. Portanto, quando da conclusão da fase interna, com a manifestação da então Controladoria-Geral da União e ciência do Ministro de Estado do Turismo (peça 2, p. 377-382 e 395) , em 13/8/2014, ainda havia parcelas pendentes de pagamento. Logo, os pressupostos de constituição e desenvolvimento válidos da TCE se mantiveram íntegros para possibilitar que o TCU analisasse os graves fatos tratados no processo.
5.6. Como se nota no próprio termo de parcelamento (peça 28, p. 3-4) , a devolução dos valores não decorreu da não utilização dos recursos ou de equívoco na transferência dos valores, mas sim por reprovação da prestação de contas, em atendimento à Portaria/MTur 248/2012, vigente à época, o qual previa, em seu artigo 5º, caput e § 1º, que:
Art. 5º Nos casos em que houver reprovação da prestação de contas ou glosa parcial de despesas, poderá ser deferido o parcelamento do débito, em até vinte e quatro meses, limitado ao término do mandato do titular convenente, em parcelas não inferiores a cinco salários mínimos, mediante solicitação formal ao ordenador de despesas.
§ 1º O débito a ser parcelado deverá abranger os recursos recebidos e os rendimentos da aplicação no mercado financeiro, atualizados monetariamente e acrescido de juros de mora, nos termos dos §§ 1º e 2º do art. 79, da Portaria no 507/2011/MPOG/MF/CGU, de 24 de novembro de 2011.
5.7. Assim, por conta da reprovação da prestação de contas do ajuste, o ente municipal e não a pessoa do ex-Prefeito se comprometeu a pagar a quantia transferida, corrigida monetariamente e acrescida de juros de mora. O valor original transferido, de R$ 300.000,00, atualizado pelo sistema débito desta Corte, atingiu a cifra de R$ 520.505,70. 
5.8. Note-se, ainda, que o ente municipal assumiu o compromisso de devolver o valor corrigido e com juros de mora e pagou as parcelas (peça 28, p. 5-73) . Todavia, em momento algum, restou comprovado que os munícipes tenham se beneficiado da transferência, como exige o Tribunal para responsabilização do ente municipal pelo dano ao erário. O desvio de recursos não referenciado em prova cabal de proveito de município resulta em responsabilização unicamente do gestor (Acórdão 6256/2014-TCU-Segunda Câmara, relatado pelo Ministro Aroldo Cedraz) .
5.9. A Prefeitura de Brejo do Cruz, representada pelo ora recorrente, é que se comprometeu a pagar o dano ao erário. Os valores sequer saíram da conta específica do convênio no Banco do Brasil, de número 13.850-9 (Agência 1.134-7) (peça 2, p. 121) , mas sim de conta do ente federado (peça 28, p. 27) , com recursos próprios. Assim, os valores federais transferidos tiveram destinação desconhecida e, cerca de três anos depois, o Município resolveu assumir sozinho a pendência.
5.10. Conforme pacífica jurisprudência desta Casa, a restituição dos recursos do convênio pelo município, quando este não auferiu vantagem da irregularidade cometida, não elide o débito imputado ao gestor público pelo TCU, tendo em vista a possibilidade, em situações da espécie, de o ente federado ajuizar ação de repetição de indébito em face da União para obter a devolução dos valores (Acórdão 1038/2018-TCU-Primeira Câmara, relatado pelo Ministro Walton Alencar Rodrigues) .
5.11. Note-se que a questão poderia até mesmo ensejar discussões acerca da imputação de débito ao recorrente, tendo em vista a possibilidade de o ente municipal ajuizar ação de repetição de indébito em face da União para obter a devolução dos valores. No caso, o Município de Brejo do Cruz, não se sabe com quais bases legais, quitou mais de R$ 100.000,00 apenas em juros de mora, em razão das graves irregularidades perpetradas pelo ex-Prefeito municipal Francisco Dutra Sobrinho. 
5.12. Não obstante não tenha sido esta a opção da Corte, mostra-se minimamente adequada a continuidade da TCE para discutir a responsabilidade do ex-gestor sobre os graves fatos descritos nos autos. Quando do envio dos autos ao TCU, por certo, restava pendente discussão quanto ao prejuízo aos cofres públicos e respectiva responsabilização.
5.13. Destaque-se, nessa linha, que objeto do convênio em análise, cuja proposta foi realizada por Francisco Dutra Sobrinho, previa a realização da Festa Natalina, no município de Brejo do Cruz, nos dias 24 e 25 de dezembro de 2008 (peça 2, p. 13 e 37-39) . O Plano de Trabalho do ajuste (peça 4) , com vigência de 12/12/2008 a 28/6/2009 (peça 2, p. 53 e 75) , continha diversas despesas, dentre elas a apresentação do cantor Zé Ramalho e Banda Musical, com cachê de R$ 110.000,00 (peça 4, p. 2) , dentre outros artistas. O gasto, de fato, constou da prestação de contas da avença (peça 2, p. 107) , mas sem indicação do evento em que a apresentação foi realizada.
5.14. A unidade técnica identificou, contudo, que o show com o cantor Zé Ramalho já havia sido realizado no município de Brejo do Cruz/PB no ano de 2008, mas cerca de dois meses antes, conforme pesquisa realizada na internet, com vídeo publicado em 15/10/2008 (peça 6) , logo, sem que sequer tivesse sido assinado o Convênio em epígrafe.
5.15. Inclusive, em 10/10/2008, portanto ainda na gestão do ora recorrente, o ente municipal havia apresentado proposta ao Ministério do Turismo de convênio para a realização da 'Festa de Emancipação do Município de Brejo do Cruz', nos dias 9 e 10 de outubro de 2008. O valor do repasse federal seria exatamente de R$ 300.000,00 (peça 5) . Mas, a proposta foi rejeitada pelo órgão.
5.16. Os indícios juntados ao processo (peça 5, 6 e 7) constituem prova de que a despesa apresentada na prestação de contas, relativa ao pagamento do cantor Zé Ramalho e Banda, ocorreu antes da vigência do ajuste. Esse fato se soma à contestação de praticamente todos os documentos comprobatórios dos gastos, como delimitado em nota técnica do Ministério do Turismo (peça 2, p. 313-329) , cujas conclusões fundamentaram as análises dos técnicos nesta Corte e ensejaram a oitiva do recorrente, sem que tenha havido qualquer explicação da parte.
5.17. Os fatos são graves e poderiam ensejar a imputação ao ex-Prefeito de débito pela integralidade dos recursos repassados, como já destacado anteriormente; e mesmo a discussão criminal da inserção de gasto fictício no plano de trabalho do convênio. Dessa forma, a ausência de explicações do recorrente acerca das ocorrências constantes da citação ensejam a aplicação de penalidade à parte, mostrando-se correta a deliberação recorrida, lembrando, uma vez mais, que o desfecho poderia ter sido ainda mais contundente ao responsável. 
5.18. Por fim, a dosimetria do valor da multa é pautada pelo nível de gravidade e pela materialidade dos ilícitos, bem como pelo grau de culpabilidade do agente, não guardando relação com a capacidade financeira do responsável (Acórdão 939/2017-TCU-Plenário, relatado pelo Ministro Bruno Dantas) ."
2.	Baseado nessa análise, o auditor federal de controle externo (AFCE) encarregado de instruir o feito no âmbito da Serur sugere que o Recurso de Reconsideração interposto pelo Sr. Francisco Dutra Sobrinho contra o Acórdão 9716/2017-TCU-Segunda Câmara seja conhecido, mas improvido quanto ao mérito.
3.	Essa proposta de encaminhamento contou com a anuência do corpo dirigente da unidade instrutiva (peças 57 e 58) e com a concordância do Ministério Público/TCU, novamente representado nestes autos pela Procuradora-Geral Cristina Machado da Costa e Silva (peça 59) .
	É o Relatório.

Bárbara Alcântara Oliveira da Fonseca (OAB/PB 22.487) e Camila Maria Marinho Lisboa Alves (OAB/PB 19.279), representando Francisco Dutra Sobrinho (procuração e substabelecimento às peças 27 e 43).

Procuradora-Geral Cristina Machado da Costa e Silva.

TOMADA DE CONTAS ESPECIAL. CONVÊNIO. REALIZAÇÃO DE FESTA. IRREGULARIDADES NA PRESTAÇÃO DE CONTAS. CITAÇÃO. DEVOLUÇÃO DOS RECURSOS E APRESENTAÇÃO DE ALEGAÇÕES DE DEFESA. AUSÊNCIA DE JUSTIFICATIVA PARA AS OCORRÊNCIAS. CONTAS IRREGULARES COM APLICAÇÃO DE MULTA. RECURSO DE RECONSIDERAÇÃO. APELO CONHECIDO, MAS REJEITADO QUANTO AO MÉRITO. 1. A quitação do débito junto ao órgão repassador após a finalização da fase interna da tomada de contas especial não impede o prosseguimento e o julgamento do processo pelo TCU. Hipótese prevista no art. 19, parágrafo único, da Lei 8.443/1992, com possibilidade de aplicação de multa ao responsável. 2. A dosimetria da pena está relacionada ao nível de gravidade dos ilícitos e à materialidade destes, não guardando correlação com capacidade financeira do responsável.

TOMADA DE CONTAS ESPECIAL (TCE)

Secretaria de Recursos (Serur).

Conforme consignado no Relatório precedente, trata-se de Recurso de Reconsideração (peça 47) interposto pelo Sr. Francisco Dutra Sobrinho, na condição de ex-prefeito do Município de Brejo do Cruz/PB, em face do Acórdão 9716/2017-TCU-Segunda Câmara (peça 36) , mediante o qual esta Corte de Contas, ao apreciar a presente Tomada de Contas Especial (TCE) sob a relatoria do eminente Ministro José Múcio Monteiro, decidiu, entre outros encaminhamentos, julgar irregulares as contas do aludido responsável e aplicar-lhe multa no valor de R$ 10.000,00 com fundamento no art. 58, inciso I da Lei 8.443, de 16/7/1992, combinado com o art. 268, inciso I, do Regimento Interno/TCU.
2.	Esse desfecho decorreu, em síntese, da não comprovação da boa e regular aplicação dos R$ 300.000,00 repassados pelo Ministério do Turismo (MTur) àquela edilidade no âmbito do Convênio 1.383/2008, registrado no Sistema de Gestão de Convênios e Contratos de Repasse (Siconv) sob o número 701137, cujo objeto consistia na realização de festa natalina.
3.	Esclareça-se não ter havido condenação em débito neste TC Processo 024.979/2014-7 pelo fato de o valor relativo ao convênio em epígrafe ter sido devolvido pelo Município de Brejo do Cruz-PB, com a devida atualização, por meio de parcelamento firmado com o MTur.
4.	Feita essa breve introdução explicativa, passo a examinar o feito.
5.	No que tange à admissibilidade, ratifico o despacho por mim proferido em 21/2/2018 (peça 50) , mediante o qual, acolhendo a análise empreendida à peça 48 pela Secretaria de Recursos (Serur) , unidade técnica encarregada de instruir o presente feito nesta etapa processual, decidi conhecer do recurso em tela, eis que preenchidos os requisitos constantes dos arts. 32, inciso I, e 33 da Lei 8.443/1992, combinados com o art. 285 do Regimento Interno do TCU, suspendendo-se os efeitos dos subitens 9.1 e 9.2 da deliberação recorrida.
6.	Quanto ao mérito, manifesto-me, desde já, de pleno acordo com a proposta de encaminhamento formulada pela unidade instrutiva, cuja análise, lançada na instrução de peça 56, adoto como minhas próprias razões de decidir, pois nela cuidou-se de abordar, com profundidade e abrangência suficientes, os argumentos trazidos aos autos pelo recorrente, não me parecendo necessário tecer considerações adicionais.
7.	Com efeito, a quitação do débito junto ao órgão repassador após a finalização da fase interna da tomada de contas especial não obsta o prosseguimento e o julgamento do processo pelo TCU, podendo esse julgamento resultar na impugnação das contas do gestor e na aplicação de multa a esse responsável caso reste configurada, conforme preceitua o art. 19, parágrafo único, da Lei 8.443/1992, combinado com o art. 16, inciso III, alíneas "a", "b" e "c", "omissão no dever de prestar contas", "prática de ato de gestão ilegal, ilegítimo, antieconômico, ou infração à norma legal ou regulamentar de natureza contábil, financeira, orçamentária, operacional ou patrimonial" ou "dano ao Erário decorrente de ato de gestão ilegítimo ao antieconômico".
8.	No caso em tela, a tipificação legal para a condenação do Sr. Francisco Dutra Sobrinho foi, entre outros dispositivos da Lei Orgânica deste Tribunal, o art. 16, inciso III, alínea "b", do aludido diploma, ou seja, "prática de ato de gestão ilegal, ilegítimo, antieconômico, ou infração à norma legal ou regulamentar de natureza contábil, financeira, orçamentária, operacional ou patrimonial", o que se caracterizou pelas seguintes irregularidades atribuídas aquele agente e descritas no ofício de citação que lhe foi encaminhado (peça 25) :
"a) pagamento da apresentação do show artístico do cantor Zé Ramalho, no valor histórico de R$ 110.000,00 em objeto diverso do Convênio 701137/2008, situação em desacordo com o disposto no inciso III e no inciso V do art. 39 da Portaria Interministerial n. 127/2008, este último em combinação com a alínea "n" do inciso II da cláusula terceira do termo de convênio, visto que a apresentação do artista teria sido realizada no período de 9 a 10 de outubro de 2008, mais especificamente por ocasião do aniversário de emancipação do município;
b) ausência de comprovação de execução física do convênio, conforme Ressalvas Técnicas consolidadas no Relatório do Tomador de Contas Especial, quanto aos serviços relacionados na peça 2, p. 99-103, no valor histórico de R$ 66.536,96, situação em desconformidade com o art. 70, parágrafo único, da Constituição Federal, bem assim com o art. 93 do Decreto-Lei 200/1967 c/c o art. 66 do Decreto 93.872/1986;
c) ausência de nexo de causalidade entre os recursos repassados e as despesas realizadas, no tocante à falta de comprovação de que os cachês devidos às atrações musicais foram realmente pagos aos artistas e bandas, pelo fato de não constarem recibos ou outros comprovantes assinados pelas bandas ou empresário exclusivo que ateste que os artistas receberam os pagamentos, serviços esses relacionados na peça 2, p. 105-109, no valor histórico de R$ 81.877,43, situação em desconformidade com o art. 70, parágrafo único, da Constituição Federal, bem assim com o art. 93 do Decreto-Lei 200/1967 c/c o art. 66 do Decreto 93.872/1986; e
d) ausência de comprovação de execução física do convênio, conforme Ressalvas Técnicas consolidadas no Relatório do Tomador de Contas Especial, quanto aos serviços relacionados na peça 2, p. 111-115, no valor histórico de R$ 41.585,60, situação em desconformidade com o art. 70, parágrafo único, da Constituição Federal, bem assim com o art. 93 do Decreto-Lei 200/1967 c/c o art. 66 do Decreto 93.872/1986."
9.	Ademais, segundo destacou a Serur com base em precedentes deste Tribunal de Contas, a dosimetria do valor da multa é pautada pelo nível de gravidade dos ilícitos e pela materialidade destes, bem como pelo grau de culpabilidade do agente, não guardando relação com a capacidade financeira do responsável.
10.	Diante disso e considerando que a multa de R$ 10.000,00 encontra-se dentro dos parâmetros legais aplicáveis ao caso (art. 58, inciso I, da Lei 8.443/1992 combinado com o art. 268, inciso I, do Regimento Interno/TCU) , além de se mostrar razoável em face das irregularidades atribuídas ao Sr. Francisco Dutra, não há o que se alterar no Acórdão 9716/2017-TCU-Segunda Câmara.
11.	Nada mais havendo a considerar, encerro meu pronunciamento, mas não sem antes repisar que adoto como razões de decidir o exame empreendido pela Serur à peça 56, parecendo-me, ainda, pertinente e oportuno ratificar - pois com eles estou de acordo - os fundamentos da deliberação recorrida, constantes do Relatório e do Voto que a precedem (peças 37 e 38) .
	Ante o exposto, VOTO pela adoção da minuta de Acórdão que ora submeto à apreciação deste Colegiado.
TCU, Sala das Sessões Ministro Luciano Brandão Alves de Souza, em 19 de novembro de 2019.
AROLDO CEDRAZ 
Relator